臺灣高等法院高雄分院民事裁定　　　　　100年度抗字第270號
抗　告　人　高建銀
上列抗告人因與相對人佘志宏間訴訟救助事件，對於中華民國10
0 年10月5 日臺灣高雄地方法院100 年度救字第126 號所為裁定
提起抗告，本院裁定如下：
    主  文
原裁定廢棄。
准予訴訟救助。
抗告費用由相對人負擔。
    理  由
一、抗告意旨略以：伊從事看護工作，每月薪資約新台幣（下同
    ）2 萬元，99年度薪資所得雖為25萬4,856 元，惟尚須扶養
    未成年子女二名及婆婆，生活困難，仍須賴婆婆每月領取3,
    000 元政府補助、未成年子女每月領取之單親家庭補助款1,
    400 元，始能勉強維生；伊名下雖有一部2004年出廠之裕隆
    汽車代步，及伊夫過世後遺留之坐落台南市永康區○○○段
    0922號土地及其上門牌號碼為台南市○○區○○路797 號房
    屋，由伊與子女共同繼承，惟上開房地為共有，現供全家居
    住使用，無法處分取得繳納訴訟費用，故經財團法人法律扶
    助基金會（下稱法扶會）審核扣除無法處分之汽車及房地後
    ，伊符合無資力之標準而准予法律扶助，依法律扶助法第62
    條規定，法院應准予訴訟救助，原審未將無法處分之汽車、
    房地扣除即駁回聲請，顯有違法，求為廢棄原裁定，准予訴
    訟救助等語。
二、按當事人無資力支出訴訟費用者，法院應依聲請以裁定准予
    訴訟救助；法院認定前項無資力時，應斟酌當事人及其共同
    生活親屬基本生活之需要，民事訴訟法第107 條定有明文。
    又經法律扶助基金會准予法律扶助之無資力者，其於訴訟程
    序中，向法院聲請訴訟救助時，應准予訴訟救助。但另有不
    符法律扶助事實之證明者，不在此限；本法所稱無資力者，
    係指符合社會救助法之低收入戶或其每月可處分之收入及可
    處分之資產低於一定標準者，前項所稱一定標準之認定辦法
    ，由基金會定之，法律扶助法第62條、第3 條分別定有明文
    。依上開規定，經法律扶助基金會准予法律扶助之人向法院
    聲請訴訟救助時，即應推定該聲請人為無資力人，法院除另
    有聲請人不符法律扶助法第3 條所定無資力標準之事實之反
    證外，均應准予訴訟救助（最高法院95年度台抗字第655 號
    、99年度台抗字第51號裁定意旨參照）。
三、抗告人起訴請求相對人清償借款120 萬8,000 元本息，並以
    無資力支出訴訟費用1 萬2,979 元為由，向法扶會高雄分會
    申請法律扶助，經審查後認其符合法律扶助法第3 條第1 項
    第2款 之無資力認定標準，即全戶人口數4 人，可處分之所
    得淨額為2 萬5,800 元，低於收入上限4 萬3,000 元，差異
    比為40% ；可處分之資產淨額為20萬元，低於可處分之資產
    上限60萬元，差異比為66.6% 而准予扶助，此有審查表可稽
    （原審卷第3 頁），依前開說明，應推定抗告人為無資力之
    人。又抗告人主張其為大陸配偶，目前擔任看護，月薪約2
    萬元，尚需扶養二名未成年子女，依序為83年次之長女王湘
    岭及85年次之長男王靖豪，渠等共同繼承上開房地，現供居
    住使用，無法處分，並有抗告人99年度綜合所得稅各類所得
    資料清單及全戶戶籍謄本為證（原審卷第7 至9 頁及本院卷
    ），堪認抗告人確已釋明其窘於生活，缺乏經濟信用，而無
    資力支出訴訟費用之情事。本件既查無不符法律扶助法第3
    條所定無資力標準之事實之反證，依上開說明，自應准許訴
    訟救助。原裁定以抗告人並非喪失工作能力，且無經濟信用
    ，本件訴訟費用為1 萬2,979 元，難認其無資力而駁回訴訟
    救助之聲請，尚有未洽，抗告意旨指摘原裁定不當，求予廢
    棄，為有理由，爰裁定如主文。
中    華    民    國   100    年    11    月    30    日
                            民事第二庭
                                審判長法官  許明進
                                法      官  徐文祥
                                法      官  蘇姿月
以上正本證明與原本無異。
本件不得再抗告。
中    華    民    國   100    年    11    月    30    日
                                書  記  官  鄭翠芬